【裁判字號】    97,台抗,774
【裁判日期】    971127
【裁判案由】    聲請假扣押
【裁判全文】
最高法院民事裁定              九十七年度台抗字第七七四號
抗  告  人  乙○○
訴訟代理人  吳麗雲律師
上列抗告人因與相對人甲○○間聲請假扣押事件，對於中華民國
九十七年九月二十三日台灣高等法院駁回再抗告裁定（九十七年
度抗字第一四○一號），提起抗告，本院裁定如下：
    主  文
原裁定廢棄。
    理  由
本件抗告人主張其與相對人甲○○（民國七十六年二月九日出生
）之母黃玉丹結婚後，育有相對人及陳碩佑二子，並未約定夫妻
財產制。嗣雙方感情破裂，聲請改用分別財產制，業經法院於九
十六年五月三十一日裁定准許確定，詎黃玉丹故意將銀行存款提
領一空，其中新台幣（下同）三百萬元轉存入相對人之銀行帳戶
，依民法第一千零三十條之三第一、二項規定，得請求相對人返
還之，因恐相對人又將上開銀行存款轉交第三人，致日後將有不
能執行之虞，乃向台灣台北地方法院（下稱台北地院）對相對人
財產聲請假扣押，經該法院裁定准抗告人供三十萬元之擔保後，
得就相對人財產在三百萬元範圍內予以假扣押，嗣經原法院以抗
告人就假扣押之原因未釋明，抗告為有理由，改裁定駁回抗告人
之聲請後，抗告人再為抗告。原法院以：民事訴訟法第五百二十
八條第二項規定，抗告法院為裁定前，應使債權人及債務人有陳
述意見之機會，自包括賦與以書狀或言詞為陳述意見之機會。本
件於原法院裁定前之九十七年七月二十四日業將相對人之抗告狀
繕本送達於抗告人之代理人吳麗雲律師，已難謂未與抗告人陳述
意見之機會（抗告人迄至原法院裁定時，未提出書面答辯）。又
黃玉丹於另案自承「公司成立以後我就把這些錢提領出來，一部
分在小孩那邊」云云，僅得作為假扣押本案請求之釋明。至提及
「相對人屬人頭戶，相對人之銀行、郵局存摺及印鑑同為黃玉丹
所保管」一節，抗告人在原法院所提之民事假扣押聲請狀並未主
張，遲至再抗告狀始主張之，且就此情事復無提出可信其主張大
概為真實之證據，難認其已盡假扣押原因之釋明，以及相對人未
表明抗告理由等其餘再抗告各節，均非屬適用法規顯有錯誤之範
圍，再抗告為不合法，因以裁定駁回其再抗告。惟按對於假扣押
聲請之裁定抗告者，除認抗告不合法應予駁回或與保全程序以保
全強制執行之目的有違者外，抗告法院於裁定前，為保障債權人
及債務人之程序權，並使法院形成正確心證，防止發生突襲，應
就為債權人及債務人所忽略，且將作為裁判基礎之事實、證據及
法律適用各項，明確賦與雙方充分陳述意見之機會，此觀民事訴
訟法第五百二十八條第二項規定自明。又抗告程序，依同法第四
百九十五條之一第一項準用第四百四十七條第一項但書第一款至
第六款規定，非不得提出新事實及證據。是抗告法院對原法院所
為准許假扣押之裁定，如認債權人假扣押之原因未經釋明，改裁
定駁回其聲請者，尤當依上揭規定旨趣，賦與債權人就「假扣押
之原因已否釋明」或「有無補充或新釋明」等項有陳述意見之機
會，其踐行程序始得謂為合法。本件台北地院就抗告人之同一陳
述事實及舉證，已依民事訴訟法第五百二十六條第二項之規定，
裁定准其供擔保後得為假扣押。嗣相對人提起抗告時，其抗告狀
內全未提及抗告人上揭陳述及舉證，未能釋明假扣押之原因，且
經原法院將該抗告狀送達抗告人後，亦未通知命以書面陳述意見
，相對人顯未就抗告人未釋明假扣押原因一節為任何指摘。原法
院就此情形，在未使抗告人有補正陳述或為舉證釋明之機會前，
逕以其假扣押聲請時之陳述及舉證，不能釋明假扣押原因為由，
廢棄台北地院准許假扣押之裁定，改駁回抗告人之聲請，依上說
明，即有不適用民事訴訟法第五百二十八條第二項規定而影響裁
定之適用法規顯有錯誤情形，事涉該條項規定之適用，自難謂所
涉及之法律見解無原則上之重要性。原裁定未遑注及，徒以上開
理由遽認其再抗告為不合法，自有未合。抗告論旨，指摘原裁定
不當，求予廢棄，不能認為無理由。
據上論結，本件抗告為有理由。依民事訴訟法第四百九十二條，
裁定如主文。
中   華   民   國  九十七   年    十一  月   二十七   日
                      最高法院民事第六庭
                          審判長法官  朱  建  男
                                法官  顏  南  全
                                法官  林  大  洋
                                法官  沈  方  維
                                法官  黃  義  豐
      本件正本證明與原本無異
                                      書  記  官
中    華    民    國  九十七  年   十二   月    十    日
                                                      M


司法院資訊處製作；財團法人民間司法改革基金會備份。
